---
title: 算法图解笔记-递归和分治
author: Sheng Luan
date: '2021-01-10'
slug: recursion-and-dc
categories:
  - 编程
tags:
  - Algorithm
---

递归（recursion）思想的最好例子是斐波那契数和阶乘，在这里就不详述了。分而治之（divide and conquer, D&C）是一种经典的递归式问题解决方案。

写递归程序的两个要素：**基线条件**和**递归条件**。如果不设置基线条件，递归会陷入死循环。如果归纳不出递归条件，就无法执行递归。

## 1.利用递归来求和
```{r}
recur_sum = function(list_v) {
  n <- length(list_v)
  if (n < 2)
    return(list_v[n]) #基线条件
  return(list_v[1] + recur_sum(list_v[2:n]))  # 递归条件
}
```
现在测试一下：
```{r}
recur_sum(1:10)
recur_sum(1)
recur_sum(10)
recur_sum(1:2000)
```
递归理解起来，很好理解。但是执行起来，确实比较低效的。因为每次都要调用函数体，复制向量，占用内存开销非常大。递归会记录过程，通常保存在栈（stack）中，是一种经典的后进先出的策略。

## 2. 快速排序
快速排序的思想非常朴素，譬如对`5,2,3,8,9,6,1`数列进行排序，步骤如下：

* 1)随机选择1个数值作为基准值，譬如5；
* 2)将<5的数放在左边，`2,3,1`；
* 3)将>5的数放在右边，`8,9,6`；
* 4)利用递归，对左手边和右手边的数列分别实行步骤1)，2)，3)；
* 5)基线条件为，如果数列只有1个元素，返回该值。

这实际上也是一种分而治之的思想，把对大数列的排序，划分为对多个小数列的排序。

试着写出程序如下：
```{r}
quick_sort = function(list_v) {
  n <- length(list_v)
  if (n < 2)
    return(list_v[n])
  pivot <- list_v[1]  #设置基准值
  less <- list_v[2:n][list_v[2:n] <= pivot] #小于基准值的数列
  greater <- list_v[2:n][list_v[2:n] > pivot] #大于基准值的数列
  return(c(quick_sort(less), pivot, quick_sort(greater)))
}
```
测试一下，成功。
```{r}
quick_sort(c(5,2,3,8,3,9,6,1,1,6))
quick_sort(sample(1:100,30))
```
快速排序的运行时间为$O(n\log_{2}^{n})$。如果你每次都选到中间值作为基准值，那么栈的高度是$\log_{2}^{n}$，每一个栈层，进行的比较次数都是n次，因此最好情况是$n\log_{2}^{n}$。

如果基准值选择的不好，每次都选到最小值或者最大值，那么就会导致栈的高度为n层，每一个栈层，进行的比较次数仍然为n次，那么最差情况为$O(n^{2})$。

