---
date: "2019-06-03T09:36:33-07:00"
title: "常规遗传评估需要的数据格式和整理步骤"
---

## 文件格式
* 育种数据分析，主要用到2个文件，系谱文件和数据文件。
* 系谱文件和数据文件，保存为.csv格式或者.xlsx格式都可以。csv格式就是逗号分隔的文本格式。具体保存方法，在excel中输入数据后，点击保存，选择格式。
* 数据文件名表示方式：性状前缀+世代名称Data.csv，譬如中国对虾2015年生长测试数据文件，可以用g2015G11Data.csv表示。
* 系谱文件名表示方式：性状前缀++世代名称Ped.csv，譬如中国对虾2015年系谱文件，可以用g2015G11Ped.csv表示。
* 如果是基于分子亲缘关系逆矩阵分析，通常扩展名为giv文件，每一列通过空格或者制表符分割。

## 通用规则
* 数据按照行保存，每一行是一个个体的记录。每一列表示不同的变量，如个体编号，父本编号，性别，出生年份等信息。
* 第一行一般是表头，表示该列字段的意义。譬如第一列是个体编号，通常在第一行用AnimalID来表示。第二列是父本编号，通常用SireID表示。
* 约定俗成的规定，表头一般用**英文字符**如AnimalID等来表示，因为某些统计分析或者数据处理软件软件不兼容中文。
* 数据文件中，缺失的数据元素，用NA表示。譬如，如果看不出某只虾的性别，用NA代替。如果某只虾的性别鉴定不出来，也用NA表示。
* 数据文件中，性状关联字段，如**收获体重**、**标记时体重**等数值字段，务必请检查数据范围，修正明显超出范围的错误值。譬如收获体重均值为10g，如果某只虾的体重为300g、1000g，明显是输入错误；如果存在0.01g，很大概率也是输入错误。
* 对于性状、测试池等分类字段，可以利用Excel中的筛选功能，查看每个字段有多少个水平。譬如性别列，如果出现Male、male、 Female、F、female等，需要统一修正为仅包括两种性别。
* 当用Excel整理数据时，一定要确保单元格中不能为空，如果没有值，用NA填充。系谱文件例外，见下文。
* 如果用ASReml软件进行遗传评估，生成的扩展名为.ass的数据汇总文件务必要首先查看，核对数据是否准确。
* 推荐利用R包DataExplorer包对待分析数据进行检查。

## 系谱文件
* 系谱文件有三个字段，分别为个体编号、父本编号和母本编号；
* 系谱文件个体数据要按照规则排序：一个个体的父母本系谱信息必须出现在该个体前边；
* 如果个体的父本和母本未知，用**0**代替。父本和母本要么都为0，如果只知道已授精的母本，父本也要编一个号码；
* 如果系谱文件和数据文件共用一个文件，那么文件的前三列将是个体编号、父本编号和母本编号；
* 如果父本编号和母本编号两列中的个体没有在个体编号列中出现，将会默认为奠基者个体。
* 在第四列加入个体的性别是一个好的建议。
* 可以利用optiSel、visPedigree等R包实现对系谱文件的整理
* visPedigree包的[中文安装和使用说明](https://luansheng.netlify.com/2018/09/24/the-first-package-vispedigree-0-1/)

## 数据处理实例

```{r setup,include=TRUE}
knitr::opts_chunk$set(echo = TRUE)
rm(list=ls()) #清空已存在的各种对象和变量
library(data.table) 
library(visPedigree)
library(DataExplorer)

```


### 1.读取系谱和数据文件
[数据文件](/post/datasets/g2016G0to2017G1Ped.csv)和[系谱文件](/post/datasets/g2016G0to2017G1Data.csv)可以点击下载。      
运行R代码前的注意事项和Rstudio编辑器配置和运行等，参见另外一个[blog](https://luansheng.netlify.com/2017/11/19/lmm-tutorial-1/)。      
下载后，跟R代码放在同一目录下，如果不打算修改下述代码，那么把数据和系谱文件放在一个新建目录datasets下。datasets文件夹和R脚本文件在同一个目录下。
```{r readData&Ped}
gPed_dt <-
  fread(
    file = "datasets/g2016G0to2017G1Ped.csv",
    sep = ",",
    stringsAsFactors = FALSE,
    header = TRUE
  )
gData_dt <-
  fread(
    file = "datasets/g2016G0to2017G1Data.csv",
    sep = ",",
    stringsAsFactors = FALSE,
    header = TRUE
  )
gPed_dt$Sex[gPed_dt$Sex == "0"] <- NA
```

### 2. 数据检查和整理

### 2.1 数据检查
检查数据中分类以及连续性变量的分布，主要是发现是否有异常值。

根据柱状图，可以查看世代、池塘、性别等分类变量的水平数。如果性别有三个，很容易可以查看出来。

根据直方图，可以检查体重、体长、日龄等连续变量的分布，如果有异常值，也非常容易查看。

连续性变量之间的散点图和相关图，用来发现不同变量间的趋势，也是非常有用的工具。

```{r check_data}
#检查分类变量
plot_bar(gData_dt)
#检查连续性变量
plot_histogram(gData_dt)
#检查连续性变量与收获体重间的散点图
plot_scatterplot(split_columns(gData_dt)$continuous, by = "M2BW")
#检查连续性变量间的相关性
plot_correlation(gData_dt, type = "continuous")
```

### 2.2 数据清洗

数据分析的需求是经常变动和碎片化的，因此需要掌握熟练的数据清洗技能。数据清洗主流的R包有[dplyr](https://dplyr.tidyverse.org/)和[data.table](https://github.com/Rdatatable/data.table/wiki)等包。网络上关于二者的比较也有[不少](https://stackoverflow.com/questions/21435339/data-table-vs-dplyr-can-one-do-something-well-the-other-cant-or-does-poorly)。前者的优势是有一个较为完善的数据处理体系，具体参见[tidyverse](https://www.tidyverse.org/)包合集。data.table的优势是特别适合处理大数据，读入、处理和写入的速度[非常快](https://github.com/Rdatatable/data.table/wiki/Benchmarks-:-Grouping)。考虑到测序和分型数据都是上G的数据量，推荐利用data.table包。data.table包理解起来，一开始可能有些门槛，不过跟着[教程](https://github.com/Rdatatable/data.table/wiki/Getting-started)，很快就会熟悉了。我也跟着官方英文教程写了几个学习的[blog](https://luansheng.netlify.com/tags/data.table/)，供大家参考。百度、知乎上也有不少data.table的使用方法介绍，大家自行参考，具体data.table的使用就不在此赘述了。这里举几个在育种数据分析中用到data.table的例子：

#### 2.2.1 数据提取
(1)提取雄虾数据     
有时候，审稿人可能会要求我们单独分析雄虾数据的遗传参数，这就要求我们提取雄虾的数据，利用data.table，实现起来很简单。注意`%chin%`操作符是data.table单独针对字符类型重构的，速度较快。数值类型，可以直接用>、<等符号。
```{r}
gData_dt[SexID %chin% c("Female")]
```
举一反三，如何提取体重大于700的个体记录集？
```{r}
gData_dt[M2BW >700]
```

(2)提取指定家系的雄虾数据     
如果想提取特定几个家系，如编号为OXHMB17G0100482、OXHMB17G0100891、OXHMB17G0100211家系的雄虾，如何处理？`&`是R中的逻辑运算符，表示两边条件都满足时，才返回TRUE。

```{r}
gData_dt[(FamilyID %chin% c("OXHMB17G0100482", "OXHMB17G0100891", "OXHMB17G0100211")) & (SexID %chin% c("Male"))]
```
(3)插入新列     
譬如给整个数据集加入一个流水号，用于后续数据整理。请注意，`:=`会直接在原数据集中插入新的一列。如果你不想改变原有数据集，需要提前拷贝原数据集，再插入新列。
```{r}
gData_new_dt <- copy(gData_dt)
gData_new_dt[,":="(SerialNum=.I)]
gData_new_dt
```
`.I`是data.table中定义的特殊字符，有特殊的含义，这里表示会生成一个从1开始，间隔为1的序列。因此也可以这样实现:
```{r}
gData_new_dt[,":="(SerialNum=seq(from=1, to=nrow(gData_new_dt), by=1))]
gData_new_dt
```

#### 2.2.2 数据统计

(1)获得雌雄虾体重的均值    
```{r}
gData_dt[, .(MeanM2BW=mean(M2BW)), by=.(SexID)]

```

(2)进一步统计雌雄虾在不同池塘间的体重均值：    
```{r}
gData_dt[, .(MeanM2BW=mean(M2BW)), by=.(SexID, TankID)]
```

(3)继续增加需求，在统计变量中，加入体长：     
```{r}
gData_dt[, .(MeanM2BW=mean(M2BW), MeanM2BL=mean(M2BL)), by=.(SexID, TankID)]
```

(3)需求一直在变：进一步统计P11池塘收获了多少尾母虾？     
```{r}
gData_dt[, .(MeanM2BW=mean(M2BW), MeanM2BL=mean(M2BL), N=.N), by=.(TankID, SexID)]
```
.N也是data.table中定义的一个特殊符号，表示每个分组的行数。

(4)思考如何满足这样一个需求？提取的数据集，要求每个家系每个池塘母虾数量大于30尾。
```{r}
gData_dt[, ":="(Size=.N), by=.(FamilyID, TankID, SexID)]
setorder(gData_dt,-Size)
gData_dt[Size >= 30]
```


### 3.预处理系谱、提纯系谱、数字化系谱  
visPedigree包中的tidyped()函数，主要有两个功能:  

* 包括了自动补全不在系谱ID列中的个体号，以及提纯功能。
* 把与当前数据集中个体没有亲缘关系的系谱个体，全部剔除掉

```{r transformPed}
#预处理系谱，主要是把父母本的系谱设置为0
gPed_tidy_dt <- tidyped(ped = gPed_dt, cand  = gData_dt$AnimalID)
gPed_tidy_dt
```

整理后系谱的包含的个体数，要少于原始系谱。

### 4.画出个体的系谱树

侧面验证一下提纯后的系谱，是否正确。

从数据集中最后一尾虾，画出系谱图。

这里需要注意的是，`visped()`函数要求个体的父本和母本，要么双亲独有，要么都没有，不能一个有，一个没有。

实际上可能会存在这样一个情况，像两只已经交尾的母虾，有可能来自同一尾公虾，但是即便是这种情况，也需要给父本一个随机编号，假定他们是各不相同的。

即便是设置为缺失，应该也是这种情况。

```{r plotPedigree,eval=TRUE,echo=TRUE, warning=FALSE, message= FALSE, fig.width=10, fig.height=8, out.width= '100%'}
one_ped_dt <-
  tidyped(ped = gPed_tidy_dt, cand = gData_dt$AnimalID[nrow(gData_dt)])
visped(ped = one_ped_dt)
```


### 5.输出系谱

输出系谱时，设置缺失的父本和母本编号为0。

`fwrite()`函数来自data.table包。

```{r PedOutput}
gPed_tidy_dt[is.na(Sire), Sire := "0"]
gPed_tidy_dt[is.na(Dam), Dam := "0"]
fwrite(
  gPed_tidy_dt,
  file = "datasets/g2016G0to2017G1Pedpruned.csv",
  sep = ",",
  row.names = F,
  na = "NA",
  quote = FALSE
)
```

