---
title: Hello Julia
author: Sheng Luan
date: '2019-11-11'
slug: hello-julia
categories:
  - 编程
tags:
  - Julia
---

```{r setup}
knitr::opts_chunk$set(echo = TRUE)
knitr::knit_engines$set(julia = JuliaCall::eng_juliacall)
```

Julia越来越火了，有逐渐超越c++、python、R成为下一把屠龙宝刀的潜质。目前语言在1.0版本发布后，已经逐渐稳定。

现在来测试一下Julia的性能。随机生成5亿个数，每500个一组，求均值。对100万个均值，计算处在98%区间内的上限和下限值。

先来看第一种方案：

```{r method1, engine="julia"}
using Statistics
@time begin
    data = Float64[]
    for _ in 1:10^6
        group = Float64[]
        for _ in 1:5*10^2
            push!(group,rand())
        end
        push!(data,mean(group))
    end
    println("98% of the means lie in the estimated range:",
            (quantile(data, 0.01),quantile(data, 0.99)))
end
```

再看第二种方法：
```{r method2, engine="julia"}
using Statistics
@time begin
    data = [mean(rand(5*10^2)) for _ in 1:10^6]
    println("98% of the means lie in the estimated range:",
        (quantile(data, 0.01),quantile(data, 0.99)))
end
```

处理同样的数据量，**第二种方法显然速度更快**。主要是原因是在第一种方法中，group和data作为两个动态数组，编译器并不知道它们的最终大小，因此push!函数每增加1个元素到数组中，group和data数组就重新分配大小，并拷贝。这样的操作要执行100万次，因此浪费了时间。

在第二种方法中，通过推导式（comprehension）直接给data分配100万个内存空间，`rand(5*10^2)`直接生成500个随机数，对内存空间的需求明确，因此更快。

推导式是一个非常好用的工具。在模拟中，可以方便的生成想要的矩阵和向量。

生成一个矩阵，或者说二维数组

```{julia}
matrix_1 = [i+j for i in 1:10, j in 1:10];
matrix_1
```

也可以加过滤条件，只输出偶数，但是矩阵会坍塌为向量：
```{julia}
matrix_2 = [i+j for i in 1:10, j in 1:10 if iseven(i+j)];
matrix_2
```

简单尝试了一下，knitr不知道如何装饰julia的输出结果。可以考虑利用IJulia来学习，把总结转换为md文档后，贴到博客上。



