---
title: data.table自带例子注解
author: Sheng Luan
date: '2019-09-14'
slug: the-examples-in-data-table
categories:
  - R
tags:
  - Data.table
output: html_document
---

加载data.table包后，运行**example("data.table")**可以获得data.table自带的例子代码。本文对代码的意思进行了中文注释，以深入理解data.table的特性。

data.table入门介绍，见[这里](https://cloud.r-project.org/web/packages/data.table/vignettes/datatable-intro.html)。相关中文翻译，见本博客日志：

* [data.table学习笔记1：入门介绍](https://luansheng.netlify.com/2017/07/03/data-table-note-1/)
* [data.table学习笔记2：用:=更新数据集](https://luansheng.netlify.com/2017/07/07/data-table-note-2/)
* [data.table学习笔记3：设置主键](https://luansheng.netlify.com/2017/07/12/data-table-note-3/)
* [data.table学习笔记4：二级索引](https://luansheng.netlify.com/2017/07/13/data-table-note-4/)

其实本部分内容在早期日志[data.table学习笔记5](https://luansheng.netlify.com/2017/09/03/data-table-note-5/)中翻译了一部分，没有翻译完。本次作为一个新的日志，全新翻译了一次。

```{r}
library(data.table)
```

## 1.生成数据集
生成DF和DT数据集，类型分别为data frame和data.table。二者本质上均为**list**类型。
```{r}
DF = data.frame(x = rep(c("b", "a", "c"), each = 3),
                y = c(1, 3, 6),
                v = 1:9)
DT = data.table(x = rep(c("b", "a", "c")
                        , each = 3),
                y = c(1, 3, 6),
                v = 1:9)
DF
DT
identical(DF$a, DT$a)
is.list(DF)
is.list(DT)
```
## 2.行操作
```{r}
DT[2]                          # 提取第二行数据
DT[3:2]                        # 提取第三行和第二行数据
DT[order(x)]                   # 根据x升序对DT进行排序
DT[order(x), ]                 # 这样写也可以，不如上一行简洁
DT[y>2]                        # 提取所有y>2 的行
DT[y>2 & v>5]                 # 提取满足条件：y> 2 并且 v> 5的行
DT[!2:4]                      #提取除2, 3,4行外的其他行
DT[-(2:4)]                   #同上
```

## 3.列操作
```{r}
DT[, v]                      #提取列名为v的该列所有值，返回一个向量
DT[, list(v)]                #提取列名为v的该列所有值，返回一个data.table
DT[, .(v)]                  #同上，.()是list()的缩写
DT[, sum(v)]                #列v所有值的和，返回一个向量
DT[, .(sum(v))]             #同上，返回一个data.table
DT[, .(sv=sum(v))]          #同上，但列被命名为sv
DT[, .(v, v*2)]             #返回一个data.table，包括两列：v和V2
```

## 4.对部分行进行列操作
譬如，仅对2,3行v列进行求和操作。
```{r}
DT[2:3, sum(v)]
DT[2:3, .(sum(v))]
DT[2:3, .(sv=sum(v))] 
DT[2:5, cat(v, "\n")]
```

## 5.通过data frame方式选择列
```{r}
DT[, 2]               #通过数字方式选择列，返回一个data.table
col_num = 2
DT[, ..col_num]       #..后跟随变量表示该变量名不是DT中的某一列，它存储的值为DT中的列名。
DT[["y"]]             #同DT[, y]，返回向量，但读取速度更快
```
## 6.分组操作
```{r}
DT[, sum(v), by=x]              #根据x进行分组，每组求v列的和
DT[, sum(v), keyby=x]           #同上，但输出结果根据x排序
DT[, sum(v), by=x][order(x)]    #同上，通过链式表达式操作
```

## 7.快速读取行
通过[二级索引](https://luansheng.netlify.com/2017/07/13/data-table-note-4/)形式，通过二分法快速查询。
```{r}
DT["a", on = "x"] # 获取x列中值为a的所有行，跟DT[x == "a"]结果一致，但是对列x建立主键，二分法搜索，更快
DT["a", on = .(x)] #更加方便的形式，不用写双引号
DT[.("a"), on = .(x)] #同上
DT[x == "a"] #同上，然而针对单个==内部进行了优化，速度同上
DT[x != "b" | y != 3]  #没有进行优化，仍然采用向量扫描提取子集
DT[.("b", 3), on = c("x", "y")]  # 对两列x和y设置二级索引，利用二分法查找，速度快
DT[.("b", 3), on = .(x, y)]  #同上, .()代替
DT[.("b", 1:2), on = c("x", "y")]  #没有匹配返回NA，y中没有2，因此返回的v值为NA
DT[.("b", 1:2), on = c("x", "y"), nomatch = NULL] #没有匹配的行，不返回值
DT[.("b", 1:2), on = c("x", "y"), roll = Inf]   # 没有匹配，返回上一行值
DT[.("b", 1:2), on = .(x, y), roll = -Inf] #没有匹配，返回下一行值
DT["b", sum(v * y), on = "x"]  # 对于所有x=="b"的行, 列v与y相乘，求和，注意返回的是向量
```

## 8.综合小练习
```{r}
DT[x != "a", sum(v), by = x]  # 提取x不等于"a"的所有行，根据x进行分组，计算每一组v列数值之和
DT[!"a", sum(v), by = .EACHI, on = "x"] # 同上，.EACHI 代表x列中每一类元素
DT[c("b", "c"), sum(v), by = .EACHI, on = "x"] #同上
DT[c("b", "c"), sum(v), by = .EACHI, on = .(x)] #同上
```

## 9.数据集连接、合并等操作
```{r}
X = data.table(x = c("c", "b"),
               v = 8:7,
               foo = c(4, 2))  #创建一个新的数据集
X
DT[X, on = "x"] # 把DT并入x，根据X中的x列，优先并入DT中其他列，X中的剩余列在最后，如果有跟DT重复的列名，加i.作为前缀；加i指明了这一列来自X
X[DT, on = "x"] # 把X并入DT，根据DT中的x列，优先并入X中其他列，DT中的剩余列在最后，如果有跟X重复的列名，加i.作为前缀；加i指明了这一列来自DT，不匹配的用NA填充
X[DT, on = "x", nomatch = NULL]  #屏蔽不匹配的行
DT[!X, on = "x"]  #不合并数据集
DT[X, on = c(y = "v")] #通过DT中的y列与X中的v列进行连接
DT[X, on = "y==v"]  #同上
DT[X, on = .(y <= foo)] # 只要DT中y列的值小于等于X列中foo值，两行就连接在一起；注意再返回的结果，y列实际是X中foo列的值
DT[X, on = "y<=foo"] #同上
DT[X, on = c("y<=foo")] #同上
DT[X, on = c("y>=foo")] #只要DT中y列的值大于等于X列中foo值，两行就连接在一起；注意再返回的结果，y列实际是X中foo列的值
DT[X, on = .(x, y <= foo)] #依据共有x列（即x==x）和y<=foo两个条件，把DT并入X中；
DT[X, .(x, y, x.y, v), on = .(x, y >= foo)] # 当X是一个data.table时，x.y 指的是DT中的y；i.x值得时X中的x
DT[X, on = "x", mult = "first"]  #返回每个组的第一行
DT[X, on = "x", mult = "last"] #返回每个组的最后一行
DT[X, sum(v), by = .EACHI, on = "x"] #基于连接后数据集，依据x分组评估每个组的v列值之和
DT[X, sum(v) * foo, by = .EACHI, on = "x"] #原理同上，依据x分组评估每个组的v列值之和与foo之积
DT[X, sum(y) * foo, on = .(x, v >= v), by = .EACHI]  #连接条件：DT与X中x列相等，DT中v列大于X中v列
DT[X, on = .(x)]
DT[X, on = .(x, v >= v)]
```

## 10.设置和使用主键
```{r}
kDT = copy(DT)  #深层拷贝
setkey(kDT, x)   # 设置主键为x列
setkeyv(kDT, "x") # 同上v表示向量
v = "x"
setkeyv(kDT, v) #同上
#key(kDT) <- v 已经废弃
haskey(kDT) #判断是否存在主键
key(kDT)  #列出主键
kDT["a"]  # 根据x==a进行过滤
kDT["a", on = "x"]  #更明晰的写法
kDT[!"a", sum(v), by = .EACHI] #依据x列中元素分组（不包括"a"，每一组求v列值之和
setkey(kDT, x, y) #设置多列作为主键
setkeyv(kDT, c("x", "y"))   #同上
kDT[.("a", 3:6)]  # 根据x和y列进行过滤
```

## 11.特殊符号
主要包括：.N (行数), .SD (所有列), .SDcols (指定列), .I (行序列), .GRP (分组序列)等。
```{r}
DT[.N]  #.N总行数。返回最后一行
DT[, .N] #返回总行数
DT[, .N, by = .(x)] #返回每一组行数
DT[, .SD, .SDcols = x:y]  #.SD表示选择的特定列，DT数据集中从x到y列之间的所有列，包括x和y
DT[, .SD, .SDcols = !x:y]   #选择特定的列，剔除DT数据集中从x到y列之间的所有列，包括x和y
DT[, .SD, .SDcols = patterns('^[xv]')] # 通过模式匹配选择特定的列。返回列名中包括x或者v的数据集。可以模式匹配是个好东西！
DT[, .SD[1]] #返回第一行
DT[, .SD[1], by = x] #返回每一组中的第一行
DT[, c(.N, lapply(.SD, sum)), by = x] #根据x分组。获得每一个分组的行数，以及y和v列之和
DT[, .I[1], by = x] #定义每一行的顺序编号。每一组中第一行的顺序编号
DT[, grp := .GRP, by = x] #定义每一组顺序编号
DT
DT[, grp := .GRP, keyby = x] #x排好序，再定义组号
DT
X[, DT[.BY, y, on = "v"], by = v] # .BY 接受v分组后两个值（8,7），对DT进行过滤，获取y值。返回一个data.table，其中v来自X，V1来自DT中的y。

```

## 12.通过reference方式增加/更新/删除列
```{r}
DT[, z := 42L]  #通过reference 方式增加z列，值为42
DT
DT[, z := NULL] #删除z列
DT["a", v := 42L, on = "x"] #对列x中值为a的行，修改列v的值为42
DT["b", v2 := 84L, on = "x"] #对列x中值为b的行，修改列v的值为84
DT[, m := mean(v), by = x][] #根据x分组，求每组v列均值，作为新列m
```

## 13.高级用法
```{r}
DT = data.table(
  x = rep(c("b", "a", "c"), each = 3),
  v = c(1, 1, 1, 2, 2, 1, 1, 2, 2),
  y = c(1, 3, 6),
  a = 1:9,
  b = 9:1
)
DT[, sum(v), by = .(y %% 2)] # by中也可以指定表达式。 %%-余数，分组0和1
DT[, sum(v), by = .(bool = y %% 2)] #同上，改变分组列名为bool
DT[, .SD[2], by = x] #获得每个分组的第二行
DT[, tail(.SD, 2), by = x] #获得每个分组的最后两行
DT[, lapply(.SD, sum), by = x] #对每个分组，每一列求和
DT[, .SD[which.min(v)], by = x] #每个分组中v最小值多在行集合
DT[, list(MySum = sum(v),
          MyMin = min(v),
          MyMax = max(v)),
   by = .(x, y %% 2)]       # 统计每个组合（x和y%%2）的v列和，最大和最小值
DT[, .(a = .(a), b = .(b)), by = x] #这个有意思,a和b列的属性是列表
DT[, .(seq = min(a):max(b)), by = x] # 返回的seq列值：b-1:9, a-4:6, c-7:3
DT[, sum(v), by = x][V1 < 20]  #根据x分组，对v求和，然后对新数据，筛选和小于20的行
DT[, sum(v), by = x][order(-V1)]  #对新数据集降序排列
DT[, c(.N, lapply(.SD, sum)), by = x]  #汇总每个分组的行数，每一列的和
DT[, {
  tmp <- mean(y)
  
  .(a = a - tmp, b = b - tmp)
}, by = x] # 这个高级，可以自定义小函数
DT[, plot(a, b), by = x] # 也可以直接画图，牛
DT[, c(.(y = max(y)), lapply(.SD, min)), by = rleid(v), .SDcols = v:b] #这个也很复杂 rleid函数功能类似.GRP
```

