---
title: 高级R编程 第11章 泛函
author: Sheng Luan
date: '2021-11-26'
slug: chapter-11-general-function
categories:
  - R
  - 编程
tags:
  - 泛函
---

## 11.1 第一个泛函： lapply()

该函数接收函数，以列表形式返回结果。该函数在Base R中是以c语言实现的，所以速度很快。

为了理解该函数的工作机制，考虑一个简单R版本
```{r r_lapply}
lapply2 <-  function(x, f, ...) {
  out <- vector("list", length(x))
  #seq_along函数自动获得参数的长度，生成自1开始的序列
  for (i in seq_along(x)) {
    out[[i]] <-  f(x[[i]])
  }
}
```
实际上该函数就对for循环模式的包装器。lapply的优点是减少与循环相关的引用代码，可以更加容易的处理列表。把注意力放在**处理函数**上。

数据框也是列表，因此可以利用lapply对数据框的列进行操作。
```{r lapply_data.frame}
# 获得每一列的类型
unlist(lapply(mtcars, class))
# 对每一列求和
unlist(lapply(mtcars, sum))
```
lapply有个问题，很难改变调用函数的参数。一种方案就是使用匿名函数。下边例子，将mean函数中的参数trim设置为不同的值。
```{r}
trims <- c(0, 0.1, 0.2, 0.5)
x <- rcauchy(1000)
unlist(lapply(trims, function(trim) mean(x, trim = trim)))

```
### 11.1.1 循环模式

优先推荐使用这种模式` for (i in seq_along(x))`，存储和调用效率更高。

三种调用lapply的方式

* lapply(xs function(x) {})
* lapply(seq_along(xs) function(i) {})
* lapply(names(xs) function(nm) {})

通常会使用第一种，可以返回结果。如果需要知道元素的位置，可以考虑第二种和第三种。

### 11.1.2 练习题
1. 下边两种方法，之所以相同，是因为第二种方法，最后一个参数x，传递给mean()函数。
```{r}
trims <- c(0, 0.1, 0.2, 0.5)
x <- rcauchy(1000)
# \() 替代function()，仅4.1版本支持 
lapply(trims, \(trim) mean(x, trim=trim))
lapply(trims, mean, x=x)
```
2. 对数据框的每一列进行标准化
```{r}
scale01 <- \(x) {
  rng <- range(x, na.rm = TRUE)
  return((x - rng[1])/(rng[2] - rng[1]))
}
lapply(mtcars, scale01)
```

3. 实现多个公式的线性拟合, data = matcars参数传递给lm()。
```{r}
formulas <-
  list(mpg ~ disp, mpg ~ I(1 / disp),
       mpg ~ disp + wt,
       mpg ~ I(1 / disp) + wt)
lapply(formulas, lm, data = mtcars)
```
4. 针对每个bootstraps数据集，进行回归分析
```{r}
#利用lapply生成数据集，以后应该善用该函数
bootstraps <- lapply(1:10, function(i) {
  # 有放回的重复抽样，因此会有重复记录
  rows <- sample(1:nrow(mtcars), replace = TRUE)
  mtcars[rows, ]
})

# 对10个数据集，分别进行回归分析
lapply(bootstraps, lm, formula = mpg ~ disp)
```

5. 提取每个模型的$R^{2}$ 
```{r}
rsq <- \(mod) summary(mod)$r.squared
bootstraps_lm <- lapply(bootstraps, lm, formula = mpg ~ disp)
lapply(bootstraps_lm, rsq)
```

## 11.2 跟lapply相似的泛函数
### 11.2.1 sapply和vapply
没想到lapply竟然这么有用，可以省略掉非常多的循环。

lapply输出的结果是列表。sapply会自动猜测返回值的类型（列表或向量两种类型）。vapply输出的只是向量类型，但是需要通过FUN.VALUE参数指明返回值的类型。

对于数据框，两个函数返回的都是向量。
```{r}
sapply(mtcars, is.numeric)
vapply(mtcars, is.numeric, FUN.VALUE = logical(1))
```
针对列表，sapply返回一个空列表，vapply返回一个长度为0的逻辑向量。sapply可能会返回列表，而vapply一直会返回向量。
```{r}
sapply(list(), is.numeric)
vapply(list(), is.numeric, logical(1))
```

# 下边的情形，sapply会返回列表，因为第二列的类型是2种，而vapply会给出错误提示，因为长度不对。
```{r vapply_error, error=TRUE}
df <- data.frame(x=1:10,y=letters[1:10])
sapply(df, class)
vapply(df, class, FUN.VALUE = character(1))

df2 <- data.frame(x=1:10,y=Sys.time() + 1:10)
sapply(df2, class)

vapply(df2, class, FUN.VALUE = character(1))
```

作者模拟了sapply和vapply的函数运行机制。
```{r}
sapply2 <- \(x, f, ...) {
  res <- lapply2(x, f, ...)
  simplify2array(res)
}

# 对于vapply，判定条件，要求长度和类型都要匹配
vapply2 <- \(x, f, f.value, ...) {
  # n×1列矩阵
  out <- matrix(rep(f.value, length(x), nrow=length(x)))
  for(i in seq_along(x)) {
    res <- f(x[[i]], ...)
    stopifnot(
      length(res) == length(f.value),
      typeof(res) == typeof(f.value)
    )
    out[i,] <- res
  }
  out
}

```

### 11.2.2 多重输入：map和mapply
lapply只有第一个参数是可变的，用于计算平均值非常简单，因为mean函数也是只有一个输入参数。

但是如果要操作两个输入参数，怎么办？譬如计算加权均值。
用lapply和vapply也可以操作，但是逻辑相对复杂，不够直接明了。
```{r}
xs <- replicate(5, runif(10), simplify = FALSE)
ws <- replicate(5, rpois(10,5)+1, simplify = FALSE)
unlist(lapply(seq_along(xs), \(i) {
  weighted.mean(xs[[i]],ws[[i]])
}))

# vapply
vapply(seq_along(xs), \(i) {
  weighted.mean(xs[[i]],ws[[i]])
}, FUN.VALUE = numeric(1))

```

理用Map函数，可以简单明了的实现对两个数据框操作。但是Map为什么首字母要大写啊，看着别扭，不统一。

与lapply相反，Map函数调用的函数在第一个参数位置，后边跟两个输入列表变量。
```{r}
unlist(Map(weighted.mean,xs,ws))
```

通过匿名函数，也可以设定调用函数的参数。
```{r}
unlist(Map(\(x,w) weighted.mean(x,w, na.rm=TRUE), xs, ws))
```
### 11.2.3 滚动计算
数据平滑不是很理解。编制一个移动平均值计算函数：

```{r}
rollmean <- \(x, n) {
  out <- rep(NA, length(x))
  
  #取小值，譬如2.5会取2
  offset <-  trunc(n / 2)
  for(i in (offset + 1):(length(x) - (n - offset +1))) {
    out[i] <- mean(x[(i-offset):(i+offset-1)])
  }
  out
}
x <- seq(1,3,length=1e2)+runif(1e2)
plot(x)
lines(rollmean(x,6), col="blue",lwd=2)
```
选取一个窗口，在此范围内的n个数字，用于计算均值。

如果想用中位数，而不是平均值进行绘制，只需要将代码中mean函数改为median即可。但是如果我们不像再建立一个新函数，可以考虑建立一个rollapply函数。
```{r}
rollapply <- \(x, n, f, ...) {
  out <- rep(NA, length(x))
  
  #取小值，譬如2.5会取2
  offset <-  trunc(n / 2)
  for(i in (offset + 1):(length(x) - (n - offset +1))) {
    out[i] <- f(x[(i-offset):(i+offset-1)], ...)
  }
  out
}
x <- seq(1,3,length=1e2)+rt(1e2, df=2) / 2
plot(x)
lines(rollapply(x,6,median), col="red",lwd=2)
```
进一步对函数中的循环代码进行改造，试着用vapply代替。
```{r}
rollapply <- \(x, n, f, ...) {
  #取小值，譬如2.5会取2
  offset <-  trunc(n / 2)
  posis <- (offset + 1):(length(x) - (n - offset +1))
  out <- vapply(posis, \(i) f(x[(i-offset):(i+offset-1)], ...), FUN.VALUE = numeric(1))
  return(out)
}
x <- seq(1,3,length=1e2)+rt(1e2, df=2) / 2
plot(x)
lines(rollapply(x,6,median), col="red",lwd=2)
```

### 11.2.4 并行
实际上lapply的工作是可以并行的。本文主要是理用parallel包中的几个函数，来提高运算速度。

在windows平台下，貌似不能够真正的进行并行计算，mc.cores参数值只能设置为1。因此下述代码在linux服务器上进行运算。
```{r mclapply, eval=FALSE}
library(parallel)
boot_df <- function(x) x[sample(nrow(x), replace = TRUE),]
rsquared <- function(mod) summary(mod)$r.square
boot_lm <- function(i) {
  rsquared(lm(mpg ~ wt + disp, data=boot_df(mtcars)))
}

system.time(lapply(1:5000, boot_lm))
system.time(mclapply(1:5000, boot_lm, mc.cores = 4))
```
并行是有一定的优势：

> system.time(lapply(1:5000, boot_lm))    
> 用户  系统  流逝     
> 5.621 0.000 5.620     
> system.time(mclapply(1:5000, boot_lm, mc.cores = 4))    
> 用户  系统  流逝     
> 4.261 0.396 1.574     

但是分派给多个CPU并收集结果，也是需要一些额外的开销，所以看起来mc.cores=8也没有更快。

> system.time(lapply(1:5000, boot_lm))    
> 用户  系统  流逝     
> 5.535 0.000 5.534     
> system.time(mclapply(1:5000, boot_lm, mc.cores = 8))    
> 用户  系统  流逝     
> 4.338 0.566 1.251     

### 11.2.6 练习
